【裁判字號】    95,上易,404
【裁判日期】    950814
【裁判案由】    贓物
【裁判全文】
臺灣高等法院高雄分院刑事判決         95年度上易字第404號
    上  訴  人
    即  被  告  甲○○
上列上訴人因贓物案件，不服臺灣高雄地方法院94年度易字第19
74號中華民國95年5月12日第一審判決（起訴案號：臺灣高雄地
方法院檢察署94年度偵字第21787 號），提起上訴，本院判決如
下：
    主  文
上訴駁回。
    事  實
一、甲○○前因妨害公務案件，經本院以89年度上易字第383 號
    判決，判處有期徒刑3 月確定，於民國89年6 月30日易科罰
    金執行完畢。緣乙○○（另案判刑確定）於94年5 月6 日上
    午6 時30分許，在高雄市小港區○○○○路與高坪27路口，竊
    取豐展通運股份有限公司（以下簡稱豐展公司）所持有之碳
    鋼線材11綑（共16,324公斤）、低合金鋼線材6 綑（共8,84
    5 公斤）（前開鋼線材為春雨工廠股份有限公司及運通工業
    股份有限公司向中國鋼鐵股份有限公司（以下簡稱中鋼公司
    ）所購買，由中鋼公司委由豐展公司運送）得手，旋於同日
    將上開17綑全新鋼線材，載運至甲○○所承租、位於高雄縣
    大寮鄉○○村○○路223 巷2 之1 號旁資源回收場，而甲○○明知該等鋼線材係乙○○竊取所得之贓物，竟仍基於故買
    贓物之犯意，以每公斤新臺幣（下同）5 元之價錢予以購入
    ，並先給付25,000元與乙○○，約定待甲○○將該批鋼線材
    轉售得利後，再給付尾款。嗣於94年5 月9 日下午5 時許，
    為警據報在上址資源回收場內查獲前開鋼線材（業已發還豐
    展公司經理丙○○），而甲○○則於發現員警前來之時，趁
    機翻牆逃逸，然之後仍經警循線查悉上情。
二、案經豐展公司告訴及高雄縣政府警察局林園分局報請臺灣高
    雄地方法院檢察署檢察官偵查起訴。
    理  由
甲、程序方面：
一、按被告以外之人於審判外之言詞或書面陳述，除法律有規定
    者外，不得作為證據，刑事訴訟法第159 條第1 項定有明文
    。又被告以外之人於審判外之陳述，雖不符前4 條之規定，
    而經當事人於審判程序同意作為證據，法院審酌該言詞陳述
    或書面陳述作成時之情況，認為適當者，亦得為證據。當事
    人、代理人或辯護人於法院調查證據時，知有第159 條第1
    項不得為證據之情形，而未於言詞辯論終結前聲明異議者，
    視為有前項之同意，刑事訴訟法第159 條之5 亦定有明文。
    本件證人丙○○於警詢中之陳述，為被告以外之人於審判外
    之言詞陳述，而卷附丙○○出具之贓物認領保管單，則係被
    告以外之人於審判外之書面陳述，而公訴人及被告甲○○，
    就上開言詞及書面陳述，未於本院審理過程中聲明異議，並
    同意將上開書面陳述作為證據，本院復審酌前開言詞及書面
    陳述作成時之情況均屬正常，且與本案相關之待證事實具有
    關連性，認適當作為證據，依前開刑事訴訟法第159 條之5
    之規定，認上開陳述均具有證據能力。
二、另按，被告以外之人於偵查中向檢察官所為之陳述，除顯有
    不可信之情況者外，得為證據，刑事訴訟法第159 條之1 第
    2 項定有明文。本件證人丙○○、李柏鋒於檢察官偵查中所
    為之證述內容，業經渠等具結擔保其證詞之真實性，且經本
    院提示後，被告及公訴人對其證據能力不爭執，是並無顯有
    不可信之情況，且與本案相關之待證事實具有關連性，自應
    具有證據能力。
三、卷附中鋼公司裝車明細表、網際網路傳輸統一發票，其性質
    雖均為文書，然係豐展公司與中鋼公司交易過程中所產生之
    資料，故其與卷附之本案查獲相片相同，均屬物證而非供述
    證據，且與本案相關之待證事實具有關連性，應具有證據能
    力。
乙、實體部分：
一、訊據上訴人即被告甲○○固不否認在其所承租之前開處所遭
    查獲乙○○竊得之17綑鋼線材，及於員警查獲本案時曾逃離
    上揭處所等事實不諱，然矢口否認有何故買贓物犯行，辯稱
    ：我並未從事資源回收業，查獲地點係我租來作為倉庫使用
    ，該等鋼線材係乙○○以每日3,000 元代價，暫時存放在查
    獲地點，並非我向乙○○所購入，且乙○○將該等鋼線材存
    放在查獲地點時，我並不知道該等鋼線材係遭竊之贓物，至
    我於警前來時逃離查獲地點之原因，係乙○○曾向我表示該
    等鋼線材有債務糾紛，而我認為當時前來之人係與乙○○有
    債務糾紛之人，害怕遭毆打，方會逃離該處等語。
二、經查：
（一）前揭犯罪事實，業據證人丙○○於警詢及偵訊中證述：我
      公司受中鋼公司委託運送之全新碳鋼線材11綑（共16,324
      公斤）、全新低合金鋼線材6 綑（共8,845 公斤），於94
      年5 月6 日上午6 時30分許，在高雄市小港區○○○○路與
      高坪27路口遭竊，之後我因為聽聞傳言說廢鐵業有一批鋼
      材要出售，我猜想可能係我公司遭竊之上開鋼線材，遂去
      報警請求協助，而於94年5 月9 日下午5 時許，在高雄縣
      大寮鄉○○村○○路223 巷2-1 號旁資源回收場內，查獲
      我公司遭竊之上開鋼線材等語明確（見偵(一)卷第7 頁至第
      9 頁、第53頁），核與證人乙○○於原審審理中證述：我
      係經由友人之介紹，方與被告認識，並知悉被告有在從事
      資源回收業，嗣於94年5 月6 日，我以偷來之聯結車車頭
      ，連同板車將前開豐展公司之全新鋼線材偷走，並旋於當
      日在以電話與被告聯絡後，即將該等鋼線材運至被告所經
      營之資源回收場，當時被告知悉該等鋼線材係伊竊取所得
      ，而仍以每公斤5 元之代價，向我購入該等鋼線材，但因
      為被告身上的錢不夠，故僅先給我25,000元，尾款要等被
      告將該等鋼線材售出之後再交付與我，而在我將該等鋼線
      材交給被告後約1 星期，被告打電話到我家，說員警到我
      的資源回收場查獲本案，要我將罪自行擔起來等語（見原
      審卷第107 頁至第112 頁）相符，且證人乙○○於本院95
      年7 月31日審理時亦結證稱：「這些鋼材是我偷來的，被
      告知道這些東西是偷來的，我跟被告說我這裡有一車東西
      是偷來的，請被告幫我處理，當時賣給被告1 公斤5 元。
      」、「（鋼材你賣給被告1 公斤5 元，該批物品你賣給被
      告的金額為多少錢？）總共有10幾顆鋼圈，大約有25噸，
      被告應該要給我75,000元，被告先交給我25,000元，我交
      給被告這批鋼材，結果警察查獲，被告就叫我出來承擔。
      」、「（你不是向被告承租倉庫每日代價3 仟元，要租幾
      天而已，要放這些物品嗎？）不是，這是被告自己說的。
      」等語（見本院卷第35頁、第36頁），並有丙○○出具之
      贓物認領保管單（見偵(一)卷第15頁）、中鋼公司裝車明細
      表（見偵(一)卷第19頁、第20頁）、查獲相片（見偵(一)卷第
      22頁、第23頁）在卷可稽，則被告於前揭時、地，向乙○○購買上開屬於贓物之鋼線材而為警查獲之事實，堪以認
      定。
（二）被告雖以前詞辯稱未為本件故買贓物犯行，然關於其稱未
      經營資源回收業部分，業與證人乙○○前開證述內容不符
      ，復參以被告前於警詢中，亦自承：我本身是開瓦斯行的
      ，收購廢五金只是我的副業等語（見偵(一)卷第50頁），則
      其先後所述顯有不一，是其所辯此節，顯係臨訟卸責之詞
      ，並無足採。而關於被告辯稱該等查獲之鋼線材，係證人
      乙○○租地存放，並非其向乙○○所購入乙節，證人乙○○就被告向其購買上開鋼線材之情節，業已明白證述如上
      ，且於本院95年7 月31日審理時明確加以否認此情，其結
      證稱：「（你不是向被告承租倉庫每日代價3 仟元，要租
      幾天而已，要放這些物品嗎？）不是，這是被告自己說的
      。」等語（見本院卷第35頁、第36頁）；再佐以本案何以
      要至被告資源回收場進行查證之緣由，業經證人丙○○證
      述如前，則若非被告向證人乙○○購入該等鋼線材後再四
      處尋覓買家，證人丙○○實無從知悉係被告之資源回收場
      內有該等鋼線材預備出售；復參以被告自陳與證人乙○○
      於案發當時，僅相識不到1 個月，彼此間並無任何仇怨（
      見偵(一)卷第47頁），雖被告於本院準備程序中具狀稱：乙○○毒癮一發作，則到我瓦斯行向我恐嚇取款等語（見本
      院卷第24頁背面、第25頁），但為證人乙○○所否認，且
      查無積極證據足證證人乙○○有藉機向被告敲詐，故為虛
      偽證詞而誣陷被告之證據及動機，故被告上開所辯，亦屬
      推諉之詞，尚無足採。
（三）至被告辯稱其不知道前開鋼線材為贓物部分，證人乙○○
      就被告知悉該等鋼線材係其竊取所得乙情，業於原審及本
      院審理中證述如前，且依卷附中鋼公司網際網路傳輸統一
      發票所示（見偵(二)卷第39頁、第41頁），前開碳鋼線材總
      價為301,177.94元，平均每公斤價值約為18.45 元；低合
      金鋼線材總價為184,240.95元，平均每公斤價值為約20.8
      3 元，又該等鋼線材外觀甚新，非如一般廢鐵，復為被告
      於原審所自承（見原審卷第115 頁），則其以低於市價甚
      多之價格，向非從事鋼線材製造、買賣之證人乙○○購入
      如此大量之鋼線材，衡諸一般常情，其實無可能不知悉該
      等鋼線材係屬贓物；再參以被告於豐展公司人員及身著制
      服之員警（此經當日前往查獲本案員警李柏鋒於偵訊中證
      述明確，見偵(二)卷第21頁、第22頁）甫至前揭資源回收場
      之際，即心生畏懼而翻牆逃離現場，益徵其知悉上開鋼線
      材係屬贓物，方會有此行止（被告雖辯稱誤認是與乙○○
      有債務糾紛之人前來，因怕遭毆打而逃離該處云云，然當
      時既有著制服之警員同行，此種誤認當不至發生，被告所
      辯此節，自無可採），是被告辯稱其不知道前開鋼線材為
      贓物等語，亦顯屬事後卸責之詞，殊無足採。
（四）綜上所述，足見被告上揭所辯，顯係卸責之詞，均無可採
      。本件事證明確，被告前揭故買贓物犯行，堪以認定。
三、核被告甲○○所為，係犯刑法第349 條第2 項之故買贓物罪
    。至證人乙○○於原審審理中之證述內容雖提及：被告就本
    件贓物，應係為仲介之工作等語（見原審卷第112 頁），則
    被告所為，不無論以同條項牙保贓物罪之可能，然綜合證人
    乙○○所述，被告係直接以每公斤5 元之代價，向證人乙○○取得前開鋼線材，僅因被告於取得該等鋼線材之時，身上
    並無足夠之金錢，故與證人乙○○約定待其轉售後，再給付
    剩餘之款項，是無論被告與他人如何洽售前開鋼線材，均與
    證人乙○○無涉，買賣關係並非存在於證人乙○○及被告所
    洽商之買主間，是被告前開所為，仍應論以故買贓物罪，而
    非牙保贓物罪，附此敘明。被告有如犯罪事實欄所載之上揭
    前科紀錄，有臺灣高等法院被告前案紀錄表及臺灣高雄地方
    法院檢察署被告之刑案資料查註紀錄表在卷可稽，其受有期
    徒刑執行完畢，5 年內再犯本件最重本刑為有期徒刑以上之
    罪，不論依修正前之刑法第47條，或修正後之刑法第47條第
    1 項之規定，均構成累犯，對被告而言並無有利或不利之情
    形，自不生新舊法比較之問題，應逕依修正前之刑法第47條
    ，論以累犯，並加重其刑。
四、查被告行為後，94年1 月7 日修正三讀通過之刑法，於94年
    2 月2 日經總統公布，自95年7 月1 日施行，修正後之刑法
    第41條有關易科罰金之折算標準，由修正前41條第1 項前段
    、罰金罰鍰提高標準條例第2 條規定，就其原定數額提高10
    0 倍，即銀元100 元、200 元、300 元，於修正後提高為新
    台幣1,000 元、2,000 元、3,000 元，既以易科罰金屬實體
    法律，自有刑法第2 條第1 項之適用，經比較新舊法之結果
    ，以修正公布施行前之折算標準較為有利於行為人，因此，
    仍應適用修正前刑法第41條第1 項前段關於易科罰金之折算
    標準，始為妥適，併此說明。
五、原判決以被告甲○○罪證明確，因予適用刑法第349 條第2
    項、第47條、第41條第1 項前段，罰金罰鍰提高標準條例第
    1 條前段、第2 條之規定，並審酌被告為貪圖不法利益，故
    買他人竊得之前開鋼線材，使追贓困難，所為實無可取，且
    於犯後飾詞否認犯行，態度非佳，復參以其故買贓物之數量
    、價值，且動機係在轉售牟利等一切情狀，量處有期徒刑6
    月，並諭知如易科罰金之折算標準。其認事用法，核無不合
    ，量刑亦屬允當。被告上訴意旨，仍執前詞，否認犯罪，指
    摘原判決不當，為無理由，應予駁回。至原審雖未依刑法第
    2 條第1 項比較適用，但本院仍適用修正前之刑法第41條第
    1 項前段、第47條規定，且無其他撤銷之事由，故對原審判
    決予以維持，核此敘明。
據上論斷，應依刑事訴訟法第368條，判決如主文。
本案經檢察官張其主到庭執行職務。
中    華    民    國    95    年    8     月    14    日
                  刑事第二庭    審判長法  官  林正雄
                                      法  官  陳啟造
                                      法  官  黃壽燕
以上正本證明與原本無異。
本判決不得上訴。
中    華    民    國    95    年    8     月    14    日
                                      書記官  王婉蓉
附錄本判決論罪科刑法條：
刑法第349 條
  收受贓物者，處3 年以下有期徒刑、拘役或500 元以下罰金。
  搬運、寄藏、故買贓物或為牙保者，處5 年以下有期徒刑、拘
  役或科或併科1,000元以下罰金。
  因贓物變得之財物，以贓物論。


司法院資訊處製作；財團法人民間司法改革基金會備份。
